臺灣澎湖地方法院民事簡易判決
                                     110年度馬簡字第41號

原      告  許義鑫  
被      告  陳國章  
上列當事人間請求返還土地事件，本院於民國110年12月6日言詞
辯論終結，判決如下：
    主      文
被告應將坐落澎湖縣○○市○○○段○○○○○地號土地，如附
圖所示編號A 部分（面積十五點四四平方公尺）下方之水電設施
拆除，並將該土地返還原告。
訴訟費用由被告負擔。
本判決得假執行。但如被告以新臺幣貳萬元為原告預供擔保後，
得免為假執行。
    事實及理由
一、原告主張：兩造於民國103 年間合夥興建民宿計畫，依當時
    建築設計為兩造各一棟，由原告於103 年5 月17日獨資全額
    以新臺幣188 萬元購買澎湖縣○○市○○○段000 地號土地（下
    稱原660 地號土地）後，將原660 地號土地辦理分割，增設
    分號，被告取得分割後之同段660 地號土地（下稱660地號
    土地），原告取得分割後之同段660-1 地號土地（下稱系爭
    土地）。嗣兩造於107 年7 月正式拆夥後，被告無權占用原
    告所有之系爭土地面積約15.44 平方公尺，以供被告之房屋
    裝設水電設施使用（下稱系爭設施）。為此，爰依民法第76
    7 條第1 項之規定，請求被告將系爭設施拆除，並將系爭土
    地返還原告等語。並聲明：（一）被告應將系爭號土地上如
    附圖所示編號A 部分（面積15.44 平方公尺）下方之系爭設
    施拆除，並將系爭土地返還原告。（二）願供擔保，請准宣
    告假執行。
二、被告則以：系爭設施當初興建在系爭土地下方，係經原告同
    意，原告並就此簽立同意書、申請書。同意書之內容係載明
    同意讓台電公司使用其土地以設置系爭設施，原告若有意見
    ，應向台電公司反映等語，資為抗辯。並聲明：（一）原告
    之訴及假執行之聲請均駁回。（二）如受不利之判決，被告
    願供擔保請准宣告免為假執行。
三、得心證之理由：
（一）原告主張兩造於103 年間合夥興建民宿計畫，依當時建築
      設計為兩造各一棟，由原告於103 年5 月17日獨資全額以
      188 萬元購買原660 地號土地後，將原660 地號土地辦理
      分割，增設分號，被告取得分割後之660 地號土地，原告
      取得分割後之系爭土地；被告使用原告所有之系爭土地面
      積約15.44 平方公尺，以供被告之房屋裝設系爭設施使用
      ，兩造於107 年7 月已正式拆夥等情，有系爭土地登記第
      一類謄本、配電線路圖資料、澎湖縣澎湖地政事務所110
      年10月5 日澎地所測字第0000000000號函檢附複丈成果圖
      及現場照片在卷可稽（見本院卷第21至47、163 至167 頁
      ），且為被告所不爭執，堪信為真實。
（二）按所有人對於無權占有或侵奪其所有物者，得請求返還之
      ，對於妨害其所有權者，得請求除去之。民法第第767 條
      第1 項前段、中段定有明文。又當事人主張有利於己之事
      實者，就其事實有舉證之責任。民事訴訟法第277 條前段
      亦有明定。而以無權占有為原因，請求返還土地者，占有
      人對於土地所有權存在之事實無爭執，而僅以非無權占有
      為抗辯者，土地所有權人對其土地被無權占有之事實無舉
      證責任，占有人自應就其取得占有係有正當權源之事實證
      明之（最高法院85年度台上字第1120號民事裁判要旨可資
      參照）。本件原告為系爭土地之所有人，其主張被告所有
      如附圖所示編號A 部分下方之系爭設施無權占有系爭土地
      ，被告既抗辯其有占有使用系爭土地之合法權源，揆諸前
      揭規定及說明，自應就其所稱有正當權源之事實舉證證明
      之。
（三）被告雖辯稱：系爭設施當初興建在系爭土地下方，係經原
      告同意，原告並就此簽立同意書、申請書云云。然未據被
      告舉證以實其說，且經本院函詢台灣電力公司澎湖區營業
      處提供「兩造與坐落澎湖縣○○市○○○段00000 ○000○000 地
      號土地所有權人之土地使用同意書等相關資料」，據函覆
      以：「查本處檔案資料，未有旨述二人之土地使用同意書
      等相關資料可提送供參」等語，有110 年5 月13日澎湖字
      第0000000000號函在卷可參。況兩造業於107 年7 月終止
      合夥關係，縱使原告先前曾同意被告使用系爭土地，然該
      合夥目的業已使用完畢，則依民法第470 條第1項前段規
      定，被告應於合夥目的使用完畢後返還借用物即系爭土地
      占用部分，惟被告並未返還，此時被告即屬無權占有，業
      經本院馬公簡易庭109 年度馬簡字第90號判決認定在案，
      是被告此部分所辯，自非可採。
四、綜上所述，被告既不能證明其占有系爭土地有何合法權源，
    自屬無權占有，原告依民法第767 條第1 項之規定，請求被
    告應將系爭土地如附圖所示A 部分（面積15.44 平方公尺）
    下方之系爭設施拆除，並將該土地返還原告，為有理由，應
    予准許。
五、本件係適用簡易訴訟程序所為被告敗訴之判決，依民事訴訟
    法第389 條第1 項第3 款規定，應依職權宣告假執行；並依
    同法第436 條第2 項、第392 條第2 項規定，依職權宣告被
    告如為原告預供擔保，則得免為假執行。至原告陳明願供擔
    保，請求准予宣告假執行，應僅生促使本院行使上開職權之
    效力，無庸另行准駁，併此敘明。另依同法第436 條第2 項
    、第392 條第2 項規定，依被告聲請宣告被告得為原告預供
    擔保而免為假執行。
六、本件事證已臻明確，兩造其餘攻擊防禦方法及所提證據，於
    判決結果不生影響，爰不一一論列，併此敘明。
七、訴訟費用負擔之依據：民事訴訟法第78條。
中    華    民    國   110    年    12    月    20    日
                  臺灣澎湖地方法院馬公簡易庭
                      法  官  王偉為
以上正本係照原本作成。
如不服本判決，應於收受送達後 20 日內向本院提出上訴狀並表
明上訴理由，如於本判決宣示後送達前提起上訴者，應於判決送
達後 20 日內補提上訴理由書（須附繕本）。如委任律師提起上
訴者，應一併繳納上訴審裁判費。
中    華    民    國   110    年    12    月    20    日
                      書記官  莊心羽